【裁判字號】    99,上易,1948
【裁判日期】    990910
【裁判案由】    妨害名譽
【裁判全文】
臺灣高等法院刑事判決                99年度上易字第1948號
上  訴  人
即  自訴人  丙○○
自訴代理人  李漢鑫律師
被      告  乙○○
            甲○○
上列上訴人因自訴被告等妨害名譽案件，不服臺灣臺北地方法院
99年度自字第29號，中華民國99年7 月21日第一審判決，提起上
訴，本院判決如下：
    主  文
原判決撤銷，發回臺灣臺北地方法院。
    理  由
一、原審判決意旨略以：本件自訴人丙○○自訴被告乙○○、甲
    ○○誹謗案件，指摘被告2 人於三立新聞台為不實報導云云
    ，惟並未就該犯罪嫌疑提出相應證據，經原法院於民國（下
    同）99年6 月14日裁定命自訴人補正，且原法院依聲請先後
    3 次向三立電視股份有限公司（下稱三立電視公司）調取錄
    影光碟，經該公司於99年4月14日以三立字第99062號函、99
    年5 月17日以三立字第99093號函、99年7月12日以三立字第
    99133 號函先後函覆，並經自訴代理人拷貝新聞錄影光碟後
    ，至今仍未能確定所指誹謗犯行之時間及內容，亦無任何證
    據可資佐證，自訴程序顯已違背必備程式，依刑事訴訟法第
    334條、第343條、第303條第1款、第307 條規定，諭知不受
    理之判決云云。
二、上訴意旨略以：上訴人即自訴人於提起本件自訴時，業已敘
    明本件被告乙○○等之犯行經過，惟對於發生確定時點為何
    ，因未確知，是同時向原審聲請調查證據，命三立電視公司
    提出旗下新聞台於99年1 月14日下午4時至5時錄影光碟，原
    審准予上訴人之聲請調取該光碟後，即以裁定命上訴人補正
    被告犯罪時點，以備起訴程式，惟因被告之犯行非發生於前
    揭時段，上訴人為補正明確犯罪時點，旋即於99年6 月23日
    再度向原審聲請命三立電視公司提出99年1月14日上午8時起
    至99年1 月14日晚間22時所播放之新聞影帶，原審於收受上
    訴人之聲請後，即於同年6 月25日再命三立電視公司提出，
    三立電視公司並於99年7月12日函覆原審已無留存99年1月14
    日當日錄影影帶，然原審竟於收受該通知後，並未轉知上訴
    人，即在上訴人未獲悉原審是否受理調查證據之聲請下，遽
    為不受理判決，致使上訴人未能即時利用現存其他管道調取
    三立新聞台當日之錄影影帶，而未為補正，原審顯於實質上
    並未予上訴人補正之機會。質言之，形式上原審雖曾有以裁
    定命上訴人補正犯罪時點，似有給予上訴人補正訴訟瑕疵之
    機會，惟針對該裁定，上訴人已即時為調查證據之聲請以求
    補正，而原審明知於此，卻未轉知調查結果而遽為判決，是
    在判決前，上訴人根本未有提出其他證據調查進而補正之機
    會，故原審實質並未予上訴人補正之合理期間，則其遽為不
    受理判決，懇請鈞院明察。末查，「潤利艾克曼國際事業有
    限公司」經營電視電影側錄營業，該公司對於所側錄之新聞
    保存達2年，上訴人得向該公司購買。原審遽於99年7月12日
    函覆無留存99年1 月14日當日錄影影帶，竟未轉知上訴人命
    上訴人補正，遽使上訴人未獲悉原審是否受理調查證據之聲
    請下，遽為不受理判決。準此，由於本案為告訴乃論案件，
    告訴期間為6 個月，上訴人無從再行告訴，且未免剝奪當事
    人審級利益，請求撤銷原判決等語。
三、經查：本件上訴人即自訴人於99年3 月24日自訴被告乙○○
    、甲○○誹謗案件，上訴狀指稱被告乙○○、甲○○分別為
    三立新聞台之總編輯、製作人，三立新聞台於99年1 月14日
    下午4時至5時播放之新聞，逕引「壹週刊」雜誌第451 期關
    於上訴人之不實新聞報導內容，指摘被告2 人於三立新聞台
    為不實報導云云，同時向原審聲請向三立電視公司調取三立
    新聞台99年1 月14日下午4時至5時所播放之新聞影帶，有卷
    附自訴狀可參（原審卷第1頁至第4頁）。原審依其聲請，於
    99年3 月30日函請三立電視公司檢送三立新聞台上開時段之
    新聞錄影影帶過院參辦。三立電視公司於99年4 月14日以三
    立字第99062 號函覆原審法院：「經查，本公司所屬三立新
    聞台於民國99年1 月14日下午4點到5點之時段查無來函中有
    關自訴人丙○○之新聞報導」等語（同上卷第19頁），而未
    提供上開時段之新聞錄影影帶。再經原審法院電話告知三立
    電視公司前函係請該公司檢送上開時段之新聞錄影影帶，並
    未限於與自訴人有關，仍請檢送。三立電視公司則於99年 5
    月19日以三立字第99093 號函覆並檢送上開時段之新聞影帶
    乙份（同上卷第22頁）。經原審法院通知上訴人及其自訴代
    理人該函覆結果，自訴代理人於99年5 月28日聲請交付該光
    碟，經原審准予燒錄該光碟乙份，並於99年6 月14日裁定命
    「自訴人應於裁定後5日內補正被告2人涉犯刑法第310條第2
    項誹謗行為之犯罪證據」，該裁定於99年6 月18日送達上訴
    人及其自訴代理人，有送達證書可稽（同上卷第28、29、30
    、31頁）。上訴人於99年6 月23日再聲請向三立電視公司調
    取三立新聞台99年1月14日8時至22時所播放之新聞錄影影帶
    （同上卷第32頁至第33頁），原審依其聲請，於99年6 月24
    日再函請三立電視公司檢送三立新聞台99年1月14日8時至22
    時所播放之新聞影帶。三立電視公司於99年7 月12日以三立
    字第99133 號函覆原審法院：「一、查本公司新聞錄影帶係
    採循環使用，故如非重大新聞事件，一般新聞影帶約保留 3
    、4 個月，即予重複使用，合先敘明。二、次查，鈞院曾於
    今年4、5月來函及來電要求本公司提供民國99年1 月14日下
    午4點至5點之新聞影帶，因鈞院僅要求提供該下午4點至5點
    之新聞影帶，故本公司當時僅燒錄該日下午4點至5點之新聞
    影帶光碟而已，是因本次函調時間距前次來函已將近2 個月
    ，經查該日之新聞影帶業經重複使用而無留存」等語（同上
    卷第36頁），原審法院則未再告知上訴人上開函覆結果，逕
    以上訴人逾期未提出相關證據為由，於99年7 月21日諭知本
    件自訴不受理，固非無見。惟原審法院雖於99年6 月14日裁
    定命上訴人即自訴人應於裁定後5日內補正被告2人涉犯刑法
    第310條第2項誹謗行為之犯罪證據，該裁定並於99年6 月18
    日送達上訴人及其自訴代理人，然上訴人收受該裁定書後，
    已於裁定補正期間內（即99年6 月23日）聲請原審法院再向
    三立電視公司調取三立新聞台99年1月14日8時至22時所播放
    之新聞錄影影帶，並非對上揭裁定相應不理，原審法院亦依
    其聲請再向三立電視公司調取三立新聞台99年1月14日8時至
    22時所播放之新聞錄影影帶而受理該調查證據之聲請。然原
    審法院在上訴人未獲悉是否受理上開調查證據之聲請，亦未
    轉知上開函覆結果予上訴人之情形下，遽為不受理判決，是
    否有使上訴人未能即時利用其他管道調取三立新聞台之錄影
    影帶，而實質上並未賦予上訴人再予補正之機會，非無再為
    研求之餘地。上訴人執此為由提起上訴，非無理由，應由本
    院將原判決撤銷，且為顧及當事人之審級利益，爰發回原審
    法院更為適當之處理，並不經言詞辯論為之。
據上論斷，應依刑事訴訟法第369條第1 項但書、第372條，判決
如主文。
中    華    民    國    99    年    9     月    10    日
                  刑事第三庭  審判長法  官  陳博志
                                    法  官  劉興浪
                                    法  官  許文章
以上正本證明與原本無異。
不得上訴。
                                    書記官  蔡慧娟
中    華    民    國    99    年    9     月    10    日

司法院資訊處製作；財團法人民間司法改革基金會備份。
